# 【请教陈版】企业年金核算范围

提问人：huan_m 时间：2019-09-10 13:56:31
公司境外有一家子公司 A，为员工提供一项基金：
1 、根据每个员工工资标准计算，公司比例 5%，个人比例可以在 5%，10%，15%三个档里面选择；
2 、员工离职或者退休即可领取。工龄满 5 年公司部分可全部提取，不满 5年可提取公司交的一部分；
3 、公司收取的资金统一交给一个资产管理公司管理，以获取利息为目的；
4 、员工可以自愿选择是否参与。
我的理解是感觉有点类似中国的补充养老保险，区别在于中国补充养老保险只能在退休以后才能提取。境外子公司 A 离职即可提取。
请教这种可以算作企业年金么？
跟事务所沟通后他们认为类似于辞退福利，但是个人理解不太符合辞退福利的确认内容。
请陈版及其他小伙伴指教，谢谢。

回答人：chenyiwei
如《瑞华研究 2010 ～ 2016 汇编》之 “问题1-4-2（辞退福利的预提问题）
” 所述：区分某项职工福利属于 “离职后福利” 还是 “辞退福利”，其主要判断标准就是提供该项福利的目的是否为换取职工在职期间为公司提供的服务。离职后福利是企业为职工提供的常规薪酬的内在组成部分，而辞退福利往往具有临时性、偶发性和不可预见性。例如，如果公司由于目前处于困境等原因，需一次性地实施减员增效，因而对被辞退的职工给予补偿的，这种辞退不是在签订劳动合同时就可以预见到的，也不是企业的常态。这种情况下的辞退补偿并不带有换取职工在职期间提供的服务的意图，主要是为了解决职工失业期间的生活来源问题，因此属于辞退福利。但在另外一些企业中（如涉及重体力劳动和职业病问题的采矿、冶金、航海等行业），职工可能在法定退休年龄之前就丧失劳动能力，不再适合于从事目前的工作，企业为这部分职工提供的内部提前退养计划是长期存续的，在职工入职时就应当可以合理预见到至少有部分职工会享受到该计划所提供的福利，据此安排职工的薪酬待遇，因而此类内部退养计划的提供是职工常规薪酬制度的一部分，应作为离职后福利，在职工为企业提供服务的期间内，在精算的基础上予以预提，计入各年度的成本、费用中。
因此，在会计处理中，应注意区分特定情形下支付的经济补偿金在会计上应归类为辞退福利还是离职后福利（或其他薪酬类型），分别按照《企业会计准则第 9 号——职工薪酬（ 2014 年修订）》等相关会计准则所规定的适用于该类薪酬的会计处理规定进行处理。属于辞退福利的，应在《企业会计准则第 9 号——职工薪酬（ 2014 年修订）》规定的时点予以确认，不能在职工为企业提供服务的期间予以预提；属于离职后福利的，应当在在职工为企业提供服务的期间内，在精算的基础上予以预提，计入各年度的成本、费用中。
因此，从你说的情况看，个人理解应属于离职后福利而不是辞退福利，这样就应当在员工为公司提供服务的期间计提并确认相关负债，而不是在解除劳动合同时一次性确认。
其次要解决的问题是判断该项福利是否属于设定受益计划。这要看企业是否向员工承诺了未来可获得的福利水平。如果没有承诺，仅约定了各期缴存比例，则属于设定提存计划，无需精算；反之就需要进行精算，在精算的基础上进行会计处理。